臺灣板橋地方法院刑事判決　　　　　　 100年度易字第1631號
公　訴　人　臺灣板橋地方法院檢察署檢察官
被　　　告　黃國琳
選任辯護人　李志正律師
上列被告因妨害家庭案件，經檢察官提起公訴（100 年度偵字第
5796號），本院判決如下：
    主  文
黃國琳與有配偶之人相姦，處有期徒刑肆月，如易科罰金，以新
臺幣壹仟元折算壹日。又與有配偶之人相姦，處有期徒刑肆月，
如易科罰金，以新臺幣壹仟元折算壹日。應執行有期徒刑陸月，
如易科罰金，以新臺幣壹仟元折算壹日。
    事  實
一、簡志忠係楊安琪之夫，為有配偶之人，黃國琳明知簡志忠為
    有配偶之人，且婚姻關係仍存續中，竟分別基於相姦之犯意
    （簡志忠涉嫌通姦罪嫌，業經告訴人楊安琪具狀撤回告訴，
    由臺灣板橋地方法院檢察署檢察官另為不起訴處分在案），
    先後於民國98年7 月21日14時許、98年8 月22日22時許，分
    別在臺北市中山區○○○路75號莎多堡汽車旅館、臺北縣中
    和市○○路487 號美麗殿精品汽車旅館為性交姦淫行為。嗣
    因黃國琳之配偶李永源發覺有異，具狀提告簡志忠、黃國琳
    涉嫌妨害家庭罪嫌，楊安琪於99年11月間發覺簡志忠有因該
    案被通知到庭之傳票，經詢問簡志忠，始知悉上情。
二、案經楊安琪訴由臺灣板橋地方法院檢察署檢察官偵查起訴。
    理  由
一、刑事訴訟法第159 條之5 明定：「被告以外之人於審判外之
    陳述，雖不符前4 條之規定，而經當事人於審判程序同意作
    為證據，法院審酌該言詞陳述或書面陳述作成時之情況，認
    為適當者，亦得為證據。」、「當事人、代理人或辯護人於
    法院調查證據時，知有第159 條第1 項不得為證據之情形，
    而未於言詞辯論終結前聲明異議者，視為有前項之同意。」
    其立法理由在於傳聞證據未經當事人之反對詰問予以核實，
    乃排斥其證據能力；惟當事人如放棄對原供述人之反對詰問
    權，於審判程序表示同意該等傳聞證據可作為證據，此時，
    法院除認該傳聞證據欠缺適當性外，自可承認其證據能力。
    又當事人、代理人或辯護人於調查證據時，知有刑事訴訟法
    第159 條第1 項不得為證據之情形，卻表示「對於證據調查
    無異議」、「沒有意見」等意思，而未於言詞辯論終結前聲
    明異議者，應視為已有將該等傳聞證據採為證據之同意（刑
    事訴訟法第159 條之5 立法理由參照）。經查，本案被告黃
    國琳、選任辯護人及檢察官於言詞辯論終結前，均未就本院
    所調查之證據主張有刑事訴訟法第159 條第1 項不得為證據
    之情形，本院復審酌各該證據作成時並無違法及證明力明顯
    過低之瑕疵等情況，認為適當，是本案經調查之證據均有證
    據能力，合先敘明。
二、上揭事實，業據被告於偵查及本院審理時供認不諱，核與證
    人即告訴人楊安琪於偵訊及本院審理時指訴之情節相符，並
    經證人簡志忠於偵訊時本院審理時證述明確，復有被告手機
    簡訊翻拍照片27張、電子郵件影本、莎多堡汽車旅館、美麗
    殿精品汽車旅館消費發票影本各乙紙存卷可稽，故被告之任
    意性自白係與事實相合，足堪採信。
三、雖被告辯護人為被告辯護稱：(一)被告之配偶李永源於99年7
    月中旬就找過告訴人談論過被告與簡志忠間發生的事，據證
    人李永源表示其於99年7 至10月間均有找告訴人談論此事，
    故本件告訴人提起告訴已逾告訴期間；(二)告訴人有事前縱容
    之情事云云。惟查：
(一)、按告訴乃論之罪，其告訴應自得為告訴之人知悉犯人之時起
    ，於6 個月內為之，刑事訴訟法第238 條第1 項定有明文。
    而依據告訴人陳稱：伊係於被告之配偶李永源對被告及伊配
    偶簡志忠提出通姦及相姦之告訴，經臺灣板橋地方法院檢察
    署（下稱板橋地檢署）檢察官偵查提起公訴，始確定被告確
    有相姦之犯行等語（見板橋地檢署100 年度他字第991 號偵
    查卷第1 頁）；復於偵訊時略稱：簡志忠向伊承認有與被告
    發生婚姻外性行為是在99年11、12月份的事等語（見同署10
    0 年度偵字第5796號偵查卷第8 頁）；並以證人身分於本院
    審理時亦具結證稱：伊於看到簡志忠的傳票，傳票上記載妨
    害家庭案由，簡志忠為讓伊安心、情緒穩定而解釋說這是對
    方的說法而已，直到今年(100年)1月份，伊看到簡志忠所收
    到的起訴書內容後，才知道簡志忠與被告有發生婚外情等語
    （見本院卷第41頁）。又李永源對被告及簡志忠提出通姦及
    相姦之告訴後，板橋地檢署檢察官確曾以99年度他字第6451
    號妨害家庭等案由，傳喚簡志忠於99年11月12日到庭應訊，
    嗣經板橋地檢署檢察官於99年12月13日以99年度偵字第3196
    5 號對被告及簡志忠2 人提起公訴，並經本院於100 年3 月
    15日以100 年度易字第77號判決簡志忠有罪在案，此有板橋
    地檢署檢察官辦案進行單、上開起訴書及判決書影本各1 份
    存卷可憑，此核與告訴人指訴其係如何發現其配偶與被告通
    姦之時間過程等情節大致相合。另參以證人李永源於本院審
    理時僅係證述稱：伊係於99年7 月7 日在家裡整理桌子時，
    看到被告和簡志忠間有恐嚇案件的傳票及簡訊內容，因而得
    知被告與簡志忠間有金錢的往來，並有曖昧，資料裡面還有
    恐嚇要做掉小孩，要伊等小心一點，伊就直接問被告到底怎
    麼回事，經一再逼問，被告於當天晚上向伊坦承與簡志忠間
    有不倫關係，過了2 、3 天，伊就去簡志忠他們家，可是他
    們家不開門，後來隔天伊直接去簡志忠工作的安親班找他，
    想要詢問清楚什麼事情，但只碰到楊安琪，她說簡志忠不在
    ，並問伊有何事，伊就問她楊安琪在嗎，告訴人不承認她自
    己是楊安琪，伊直覺她就是本人，後來她也承認是楊安琪，
    伊有向她表明伊是被告的先生，並有問她是否知道伊幫她老
    公養了小孩十幾年，請她先生出來講清楚說明白要給伊一個
    交代，但是她先生不在，她當場有打電話，伊不知道她打給
    誰，伊就沒有辦法，因為那是她們工作場所，伊也不可能在
    那裡大小聲，伊只說請她先生出來，不然我要去法院提告，
    她回伊一句「你有本事你就去告」，伊有帶了部分告訴人先
    生的恐嚇簡訊書面資料給告訴人看，但是告訴人不看，列印
    的簡訊資料都在伊手上，伊要離開的時候，有拿出一張告訴
    人先生借款的借據給告訴人，叫她先生出來處理；伊也有將
    伊發現的汽車旅館的收據，拿給告訴人看，並提到她老公和
    伊老婆所有通姦的證據都在伊手上，伊有告訴她說收據上面
    的時間、地點，但告訴人不看，並說這些都是假的；又伊在
    與告訴人對談過程中，提及伊是被告的先生及養小孩的事情
    時，告訴人的反應就是冷冷的，伊有去好幾次，均是要找簡
    志忠但未遇到，她的反應就冷冷的，伊覺得伊第一次已經跟
    她講過，她也知道什麼情況，而且那是安親班，伊也不能亂
    來；她剛開始有說這事情是否要約個時間找她先生出來談一
    談，但是都沒有，後來伊就提告了；而伊10月去安親班的那
    一次，警察有過來說有人報案，問伊發生什麼事情，伊有說
    告訴人老公妨害家庭、恐嚇，幫他老公養小孩十幾年，伊要
    告他妨害家庭，警察要受理，就請她先生過來，警察就請伊
    去警察局去等他們到場，但是他們都沒有到場，所以伊也沒
    有作筆錄，之後就離開派出所等情（見本院卷第48頁反面至
    第51頁）。基上證人李永源證述情節可知，告訴人對於證人
    李永源至安親班所陳述的情節並未加以採信，對於證人李永
    源所提出之上述恐嚇案件的傳票及簡訊書面資料亦未曾予以
    閱覽，且因證人李永源並未曾與簡志忠碰面對質以證實其說
    ，則告訴人未率爾採信證人李永源之片面指述，係與常情無
    違。況且，觀諸證人李永源所提出之前述借據（見本院卷第
    76 頁 ），其上僅係記載簡志忠有向被告借款及約定分期還
    款日期等情，並未記載任何有關被告與簡志忠通姦乙事，則
    縱使告訴人確曾觀覽上述借據，亦無從因此即得悉被告有與
    簡志忠為本案相姦行為，故並無確切證據足資證明告訴人係
    於99 年7月中旬即已知悉被告有本案相姦犯行。再者，告訴
    人係於100 年1 月28日，就其配偶簡志忠與被告間有通姦及
    相姦乙事，向板橋地檢署提出告訴，此有告訴人出具之刑事
    追加告訴狀1 份暨其上收文戳印日期在卷可考（同上他字偵
    查卷第1 頁）。綜上，足認告訴人於99年11月間可得知悉被
    告有與其配偶相姦之犯人之彼時，與其提出告訴之日期相距
    並未逾法定6 個月之期間，故告訴人之告訴不能謂非合法，
    辯護人所稱告訴人提起告訴已逾告訴期間乙節，係屬無據。
(二)、告訴人於本院審理時已堅決否認其曾有事前縱容其配偶與被
    告通姦乙情，並陳稱：伊對被告及簡志忠一併提告之時，並
    沒有要原諒簡志忠，是因簡志忠一再向伊保證，伊才撤銷對
    他的告訴等語（見本院卷第56頁反面）。而被告聲請傳喚之
    證人即被告妹妹黃國瑛係於本院審理時亦僅係證述稱：我曾
    於91年12月間某日，陪同被告去找簡志忠，因為被告說她的
    第三個小孩是她和簡志忠生的，而那段時間簡志忠一直欺騙
    被告說他會離婚，我因擔心被告一人去找男方會出事，故陪
    同前往，當時在場的人有簡志忠、簡志忠的父母、簡志忠的
    太太楊安琪，主要是去男方家要他們給個交代，但是對方說
    這個男孩子在外面交女朋友是理所當然，簡志忠媽媽說他先
    生也是這樣，也支持告訴人去告，她會站在媳婦這邊，當時
    經過情形很混亂，我們希望他們給我們一個交代，但是他們
    都沒有給我們一個交代，而且男方還打電話叫警察到場，有
    一位警察到場看這個是家庭糾紛，所以警察就走了，後來男
    方就跑掉了，剩下楊安琪和簡志忠的父母在現場漫罵，我們
    看到事情無法解決就走了；告訴人當時有說她不願意去追究
    ，她沒有什麼特別的反應或感到特別的意外；那時候告訴人
    並沒有表示被告可以和簡志忠繼續來往等情（見本院卷第51
    頁反面至53頁）。是以，證人黃國瑛所為上揭證述至多僅係
    證明告訴人對於被告於91年12月以前與簡志忠發生相姦之事
    實不予追究，惟被告為本案前揭犯行之時間分別為98年7 月
    21日及同年8 月22日，自非告訴人於91年12月間所能預見；
    況且，被告於本院審理時亦坦稱：「（問：91年到簡志忠家
    中洽談時，告訴人有同意你們繼續交往嗎？）她無所謂同不
    同意，她不追究。」、「（問：告訴人有表示未來的事情也
    不追究嗎？）應該是說我們都不知道未來會發生什麼事情，
    人是活在當下，所以沒有辦法對未來的事情談追不追究的問
    題。」等語（見本院第56頁反面），由此可見，告訴人並未
    有事前縱容其配偶簡志忠與被告為本案通姦之情形灼然至明
    。故辯護人稱：告訴人有事前縱容乙情，亦與事實不符，無
    可採信。
(三)、綜上所述，本件業經告訴人合法提起本案告訴，本案事證已
    甚明確，被告犯行堪以認定，應依法論科。
四、核被告所為，均係犯刑法第239 條後段之與有配偶之人相姦
    罪。雖辯護人以被告所犯上開2 次犯行，主觀上係因與簡志
    忠交往之關係，而基於一個犯罪之決意，為上揭行為，所欲
    達成之各個行為間均屬相同，依一般社會通念，各個行為間
    之獨立性極為薄弱，在時間差距上，難以強行分開，客觀上
    應認為本件之相姦行為本質上具有反覆性及持續性，在刑法
    評價上應認為屬於集合犯或接續犯，在法律上應擬制為一罪
    云云，惟查，被告先後2 次相姦犯行，時間相距1 個月餘，
    並無緊接難以強行分開之情形，是以，被告為上開2 次犯行
    ，係犯意各別，行為互殊，應予分論併罰。爰審酌被告犯罪
    之動機、目的、手段、對告訴人之婚姻關係所生之危害程度
    、犯罪後於偵審程序均坦承上開犯行之態度，惟尚未能與告
    訴人達成和解，兼酌以被告之生活狀況等一切情狀，各量處
    如主文所示之刑，並諭知易科罰金之折算標準，及定其應執
    行之刑，並諭知易科罰金之折算標準，以資懲儆。
據上論斷，應依刑事訴訟法第299 條第1 項前段，刑法第239 條
後段、第41條第1 項前段、第51條第5 款，刑法施行法第1 條之
1 第1 項、第2 項前段，判決如主文。
本案經檢察官莊惠真到庭執行職務。
中    華    民    國   100    年    7     月    7     日
                  刑事第十三庭法  官  林淑婷
上列正本證明與原本無異。
如不服本判決，應於判決送達後10日內敘明上訴理由，向本院提
出上訴狀 (應附繕本) ，上訴於臺灣高等法院。其未敘述上訴理
由者，應於上訴期間屆滿後20日內向本院補提理由書「切勿逕送
上級法院」。
                              書記官  梁宜庭
中    華    民    國   100    年    7     月    8     日
附錄本案論罪科刑法條全文：
刑法第239 條：
有配偶而與人通姦者，處一年以下有期徒刑，其相姦者，亦同。